臺灣彰化地方法院刑事判決　　　　　　　 94年度訴字第879號
公　訴　人　臺灣彰化地方法院檢察署檢察官
被　　　告　丙○○　男　31歲.
　　　　　　　　　　住彰化縣鹿.
指定辯護人 劉鴻基律師
上列被告因強盜案件，經檢察官提起公訴（九十四年度偵字第一
三五四號），本院判決如下：
    主  文
丙○○於夜間侵入住宅竊盜，因脫免逮捕，而當場施以強暴、脅
迫，處有期徒刑柒年貳月。
    事  實
一、緣丙○○曾於民國（下同）九十四年一月間，先後二次侵入
    位於彰化縣鹿港鎮○○路○段六二二巷二十弄二十九號之住
    宅內，竊取乙○○及吳禎徽所有之彰化縣鹿港信用合作社存
    摺及印章，復持以盜領該帳戶內之存款得手（此部分犯行，
    另由本院審結）。詎其食髓知味，復基於為自己不法所有之
    意圖，於同年二月十三日二十二時十分許之夜間，再至彰化
    縣鹿港鎮○○路○段六二二巷二十弄二十九號前，徒手扳開
    該住宅鋁製鐵門（未毀壞）後侵入屋內，復至一樓房間（未
    上鎖）徒手竊取施能雄所有，置放於抽屜內（未上鎖）之彰
    化縣鹿港信用合作社00000000000000號帳戶
    存摺一本及併置放於該存摺封套內之施能雄印章一枚。得手
    後，正欲離去之際，適遇甲○○及乙○○返家，丙○○遂緊
    急躲藏於廚房餐桌下，然甲○○及乙○○已因見鋁門遭扳開
    ，察覺有異而四處察看，甲○○遂於廚房內發現丙○○，乃
    大聲質問丙○○：「你是誰？」，並呼喊乙○○前來廚房幫
    忙，丙○○見狀起身欲逃離，乙○○遂立刻上前阻擋丙○○
    ，二人因而發生拉扯、推擠，詎二人拉扯、推擠至該住處大
    門外時，丙○○為脫免逮捕，竟徒手朝乙○○背部揮擊一拳
    （未成傷），其所竊得之上開存摺、印章因而掉落地上，其
    則趁機往前逃逸，惟乙○○仍未罷手而上前緊追在後，約追
    躡四、五公尺後，乙○○又抓住丙○○；丙○○見狀，旋將
    手放置於背後腰部，佯裝身上藏有槍枝，並向乙○○恫稱：
    「幹！送你一顆子彈。」等語，以上開方式當場對乙○○施
    以強暴、脅迫，並因而致乙○○心生畏懼，乃放手任由丙○○離去。嗣因乙○○報警處理，而循線查悉上情。
二、案經彰化縣警察局鹿港分局報請台灣彰化地方法院檢察署檢
    察官偵查起訴。
    理  由
一、訊據被告丙○○固坦承有於前揭時、地，竊取施能雄所有之
    存摺及印章等事實不諱，惟矢口否認有何準強盜之犯行，辯
    稱：伊並未毆打乙○○，亦未對其恫嚇稱：「幹！送你一顆
    子彈」等語，當時乙○○拉住伊外套，伊僅係脫掉外套逃逸
    云云。指定辯護人則為被告辯護略以：被告否認有為脫免逮
    捕，而當場對被害人施以強暴、脅迫之行為，而公訴人僅依
    被害人及證人甲○○之證述即認被告有上開犯行尚有未足，
    再以被害人尚能質問及追躡被告等情觀之，被害人顯未心生
    畏懼，縱認被告有出言恐嚇，被害人亦應能確認被告身上並
    無槍枝等語。惟查：
（一）按被告以外之人於審判外之言詞或書面陳述，除法律有規
      定者外，不得作為證據，又被告以外之人於審判外之陳述
     ，雖不符刑事訴訟法第一百五十九條之一至第一百五十九
     條之四之規定，而經當事人於審判程序同意作為證據，法
     院審酌該言詞陳述或書面陳述作成時之情況，認為適當者
     ，亦得為證據。當事人於法院調查證據時，知有同法第一
     百五十九條第一項不得為證據之情形，而未於言詞辯論終
     結前聲明異議者，視為有前項同意，刑事訴訟法第一百五
     十九條第一項、第一百五十九條之五分別定有明文。查證
     人即被害人乙○○於警詢中之證述；與證人甲○○於偵訊
     中之證述，雖均係被告以外之人於審判外之言詞陳述，為
     傳聞證據，然被告及辯護人於本院行準備程序時均同意將
     之引為證據，並於審判程序中對上開言詞陳述之內容（經
     本院提示並告以要旨）均表示無意見，渠等知悉該言詞陳
     述為傳聞證據而未於言詞辯論終結前聲明異議，本院復審
     酌該言詞陳述係由證人等出於自由意識而陳述，且核與其
     等於本院審理時所具結證述之情節相符，又無其他證據足
     認該陳述有何顯不可信之情事等一切情況，認為適當，依
     刑事訴訟法第一百五十九條之五規定，認證人乙○○於警
     詢中之證述及證人甲○○於偵訊中之證述均得採為認定本
     件犯罪事實之證據，合先敘明。至被害人乙○○於偵查中
     之指述，蓋按我國刑事訴訟法對於證據係採法定證據主義
     ，即除被告、證人、文書、鑑定、勘驗外，別無其他證據
     方法，而被害人陳述其被害經過，欲證明被告之犯行，其
     實質上係屬證人之地位，故為確保其證言係據實陳述，自
     應依法命其具結，若依法應具結而未具結者，依刑事訴訟
     法第一百五十八條之三規定，不得作為證據，故被害人乙○○於偵查中依法應命其具結而未具結，揆諸上開說明，
     自不得採為認定被告丙○○犯罪事實所憑之證據，亦先予
     敘明。
（二）查本件被告丙○○曾於九十四年一月間，至彰化縣鹿港鎮
      ○○路○段六二二巷二十弄二十九號，竊取乙○○及吳禎
      徽所有之彰化縣鹿港信用合作社存摺及印章，復持以盜領
      該帳戶內之存款得手後，再於同年二月十三日二十二時十
      分許之夜間，侵入該住宅內竊取施能雄所有之彰化縣鹿港
      信用合作社00000000000000號帳戶存摺一
      本及併置放於該存摺封套內之施能雄印章一枚，得手後，
      正欲離去之際，適為返家之甲○○及乙○○發現等事實，
      業據被告於警、偵訊中及本院行準備程序與審理時均坦承
      不諱，核與證人即被害人乙○○於警詢中及本院審理時之
      證述；證人甲○○於偵訊中及本院審理時所具結證述之情
      節相符，並有施能雄彰化縣鹿港信用合作社000000
      00000000號帳戶存摺影本一份（附於警卷第二十
      三頁）、鹿港信用合作社取款憑條影本二紙（附於偵查卷
      第五十頁、第五十一頁）在卷可佐，堪認被告此部分之自
      白確與事實相符，洵堪採信。
（三）被告雖否認有何為脫免逮捕，而當場對乙○○施以強暴、
      脅迫之行為，然：被害人乙○○於本院審理時以證人身分
      結證稱：九十四年二月十三日晚上十時許，伊回家時，發
      現住家大門之玻璃門沒有鎖，紗門被拉開，伊即與姊姊（
      即甲○○）分頭察看，姊姊在廚房發現被告躲在餐桌下，
      便大喊：「你是誰？」，並呼喊伊過去。伊至廚房時，被
      告已從餐桌下出來，欲往外逃，伊便拉住被告阻止其離開
      ，然被告仍欲往外逃而一直與伊拉扯，二人拉扯至大門口
      外時，被告就揮手打伊背部，在那一瞬間，自其身上掉落
      伊舅舅施能雄之存摺及印章，而被告毆打伊後，便往前跑
      ，伊則立即上前追躡，約追了四、五公尺後，伊再拉住被
      告夾克，被告就將手放在背部，說「幹！送你一顆子彈」
      ，伊擔心被告身上有槍，會對伊不利，便主動鬆手，而不
      敢繼續追等語（見本院卷第四十七頁至第五十頁筆錄）；
      證人即被害人乙○○之姊姊甲○○亦於本院審理時結證稱
      ：九十四年二月十三日，伊與弟弟（即乙○○）出門時，
      有將玻璃門上鎖，但伊等回家後發現玻璃門被撬開，紗門
      也被打開，伊等便趕緊進屋查看東西有無遺失，伊至廚房
      時即發現被告躲在餐桌下，伊問其是誰，被告均不回答，
      僅從餐桌下步出，伊便叫弟弟趕快過來，弟弟遂至廚房阻
      擋被告離開，然被告仍一直推弟弟，一直要往外跑，二人
      拉扯至大門口時，被告以手揮打弟弟背部後便往前跑，弟
      弟則緊追於後，追了約四、五公尺，弟弟又拉住被告外套
      ，此時，被告便將其手放在背後腰部，並說：「幹！送一
      顆子彈給你」，弟弟就放手，被告遂趕緊逃逸，當時伊也
      嚇到，以為被告真的有槍。在拉扯之間，從被告外套掉出
      伊舅舅之存摺，整個過程，伊均有親眼目睹等語（見本院
      卷第四十四頁至第四十六頁筆錄），互核證人二人就被告
      施強暴、脅迫之時間、地點及詳細情節均證述相符，應非
      憑空編纂，參以證人二人與被告並無夙怨，當無甘冒觸犯
      偽證罪之風險，而刻意設詞誣陷被告之理，是堪認證人二
      人上開證述，應與事實相符，洵堪採信，被告確有為脫免
      逮捕，而當場施強暴、脅迫之行為，應堪認定。
（四）至辯護人所辯：被害人等尚能質問及追躡被告，顯未心生
      畏懼，且亦能辨別被告身上並無槍枝等語，然被害人乙○○已於本院審理時明白結證稱：伊因擔心被告身上有槍，
      會對伊不利，便主動鬆手，而不敢繼續追等語；證人甲○○亦證稱：當時伊也嚇到，以為被告真的有槍等語，參以
      被告於案發當時係身穿夾克，並以手放置背後腰部佯裝有
      攜帶槍枝等情，業如前述，被害人乙○○與證人甲○○實
      難確認被告身上究有無槍枝？再其等嗣後亦因而放手任由
      被告離去等情，亦已如前述，益徵被害人確已因被告之恫
      嚇致心生畏懼無訛。況按刑法第三百二十九條準強盜罪係
      指為竊盜或搶奪行為，因防護贓物、脫免逮捕或湮滅罪證
      ，而當場施以強暴、脅迫者，不以所施強暴、脅迫手段，
      達於至使他人不能抗拒之程度為要件（最高法院九十二年
      台上字四七六０號判決意旨可資參照），是雖被害人等尚
      有質問及追躡被告等情，亦無礙於被告有前開準強盜犯行
      之認定，故辯護人此部分所辯，尚屬無據。
（五）綜上所述，被告前開所辯，尚無足採信。是本件事證已臻
      明確，被告上開犯行洵堪認定，應予依法論科。
二、按刑法三百二十九條之準強盜罪，係以竊盜或搶奪為前提，
    在脫免逮捕之情形，其竊盜或搶奪既遂者，即以強盜既遂論
    ，如竊盜或搶奪為未遂，即以強盜未遂論；又刑法第三百二
    十九條之以強盜論，即以強盜罪相當條文處罰之意，並非專
    以第三百二十八條第一項之強盜論，故第三百三十條所謂犯
    強盜罪，不僅指自始犯強盜罪者而言，即依第三百二十九條
    以強盜論者，亦包括之，如此項準強盜有第三百二十一條第
    一項各款情形之一，自應依第三百三十條論處（最高法院二
    十五年上字第六六二六號、六十八年臺上字第二七七二號判
    例參照）。次按刑法第三百二十九條所謂當場，不以實施竊
    盜搶奪者尚未離去現場為限，即已離去盜所而尚在他人跟蹤
    追躡中者，仍不失為當場；再準強盜罪之行為人實施強暴脅
    迫行為之對象不以竊盜、搶奪之被害人為限，即使其施暴對
    象為竊盜或搶奪被害人以外之第三人，亦該當於本罪（最高
    法院二十八年上字第一九八四號判例及九十年度台上字第五
    九五八號判決意旨參照）。查本件被告丙○○於夜間侵入住
    宅內竊得施能雄所有之彰化縣鹿港信用合作社存簿及印章後
    ，為脫免逮捕，以手揮擊乙○○，並對乙○○脅迫稱：「幹
    ！送你一顆子彈」等語，而當場對乙○○施以強暴、脅迫，
     核其所為係犯刑法第三百二十九條之夜間侵入住宅竊盜，
     因脫免逮捕，而當場施以強暴、脅迫罪，應依同法第三百
     三十條第一項科以刑罰。另被告雖基於概括犯意，先後三
     次至被害人乙○○之住處內行竊，然最後一次原犯之竊盜
     行為，因其事後為脫免逮捕，當場施用強暴、脅迫之結果
     ，在法律上已視為強盜，而與先前二次之竊盜行為並非係
     犯同一罪名，依司法院大法官會議釋字第一五二號解釋，
     自不能再與前二次竊盜行為復論以連續犯（最高法院六十
     七年台上字第二八四八號判例及七十三年度台上字第六二
     五一號判決意旨可資參照），附此敘明。爰審酌被告正值
     青壯之年，不思依憑己力獲取所需，而任意攫取他人財物
     ，輕忽他人之財產法益，且於事跡敗露將遭逮捕之際，猶
     為脫免逮捕，而施以強暴、脅迫之行為，犯罪手段難謂平
     和，並嚴重危害被害人免於恐懼之自由，惡性非輕，惟考
     量被害人並未受傷，被告犯後坦承部分犯行，暨其素行、
     生活狀況、智識程度等一切情狀，量處如主文所示之刑，
     以示懲儆。
據上論斷，應依刑事訴訟法第二百九十九條第一項前段，刑法第
三百二十九條、第三百三十條第一項，判決如主文。
中　　華　　民　　國　　94　　年　　7 　　月　　5 　　日
                  刑事第一庭    審判長法  官  洪志賢
                                      法  官  周莉菁
                                      法  官  簡璽容
以上正本證明與原本無異。
如不服本判決，應於判決送達後十日內向本院提出上訴狀 (須附
繕本 )。
告訴人或被害人對於判決如有不服具備理由請求檢察官上訴者，
其上訴期間之計算係以檢察官收受判決正本之日期為準。
中　　華　　民　　國　　94　　年　　7 　　月　　6 　　日
                                      書記官  王惠嬌
中華民國刑法第329條
(準強盜罪)
竊盜或搶奪，因防護贓物、脫免逮捕或湮滅罪證，而當場施以強
暴脅迫者，以強盜論。
中華民國刑法第330條
犯強盜罪而有第 321 條第 1 項各款情形之一者，處 7 年以上有
期徒刑。
前項之未遂犯罰之。
